臺灣苗栗地方法院刑事判決　　　　　　　100年度訴字第109號
公　訴　人　臺灣苗栗地方法院檢察署檢察官
被　　　告　劉佩玲
上列被告因偽造文書等案件，經檢察官提起公訴（99年度偵字第
6232號），本院依簡式審判程序判決如下：
    主  文
劉佩玲犯行使偽造私文書罪，處有期徒刑捌月，減為有期徒刑肆
月。又犯行使偽造私文書罪，處有期徒刑捌月。又犯行使偽造私
文書罪，處有期徒刑捌月。應執行有期徒刑壹年陸月。
    犯罪事實及理由
一、犯罪事實：
（一）劉佩玲原係新光人壽保險股份有限公司（以下簡稱新光人
      壽保險公司）之保險業務員，意圖為自己不法之所有，分
      別於下列時、地，利用偽造之定存單，向其友人陳培燊、
      陳麗雲詐騙錢財：
 （1）劉佩玲與某不詳姓名年籍之成年男子，共同基於偽造私文
      書之犯意，由該不詳男子，在某不詳時間及地點，偽造新
      光金融控股有限公司95年11月21日面額新台幣（下同）60
      萬元之一年期定期存款單1 紙（未扣案）後，在台中市○
      ○路邊，將偽造之定存單交給劉佩玲，劉佩玲則基於詐欺
      及行使偽造私文書之犯意，於95年11月21日，至苗栗縣卓
      蘭鎮苗豐里1 鄰苗豐3 號陳培燊住處，向陳培燊佯稱：新
      光人壽保險公司有1 年1 期，利息4%之定期存款方案云云
      ，致使陳培燊因此陷於錯誤，將面額50萬元之郵局支票1
      紙，及面額10萬元之卓蘭鎮農會支票1 紙，交給劉佩玲，
      劉佩玲則將上開偽造之定存單交給陳培燊收受。
 （2）劉佩玲又與某不詳姓名年籍之成年男子，共同基於偽造私
      文書之犯意，由該不詳男子，在某不詳時間及地點，偽造
      新光金融控股有限公司97年11月20日面額100 萬元之一年
      期定期存款單1 紙後，在台中市○○路邊，將偽造之定存
      單交給劉佩玲，劉佩玲則基於詐欺及行使偽造私文書之犯
      意，於97年11月20日，至苗栗縣卓蘭鎮苗豐里1 鄰苗豐3
      號陳培燊住處，向陳培燊佯稱：1 年期之定存到期可以續
      約云云，致使陳培燊因此陷於錯誤，除將原60萬元之定存
      續約外，並再簽發卓蘭鎮農會面額40萬元之支票1 紙，交
      給劉佩玲，以提高定期存款金額至100 萬元，劉佩玲則將
      上開偽造之定存單交給陳培燊收受。
 （3）劉佩玲又與某不詳姓名年籍之成年男子，共同基於偽造私
      文書之犯意，由該不詳男子，在某不詳時間及地點，偽造
      新光金融控股有限公司97年4 月27日面額30萬元之一年期
      定期存款單1 紙（未扣案）後，在台中市○○路邊，將偽
      造之定存單交給劉佩玲，劉佩玲則基於詐欺及行使偽造私
      文書之犯意，於97年4 月27日，至苗栗縣卓蘭鎮苗豐里1
      鄰苗豐3 號陳麗雲住處，向陳麗雲佯稱：新光人壽保險公
      司有1 年1 期，利息3%之定期存款方案云云，致使陳麗雲
      因此陷於錯誤，在渣打銀行卓蘭分行門口，將30萬元現金
      交給劉佩玲，劉佩玲則將上開偽造之定存單交給陳麗雲收
      受。
 （4）嗣經陳培燊、陳麗雲查覺有異，向新光人壽保險公司查詢
      ，發現該公司並無辦理定存業務，始知受騙。
（二）案經告訴人陳培燊、陳麗雲訴由苗栗縣警察局大湖分局報
      請台灣苗栗地方法院檢察署檢察官偵查起訴。
二、證據名稱：
（一）被告劉佩玲於警詢時及本院審理中之自白─可以證明被告
      劉佩玲全部之犯罪事實（參見偵查卷第7頁至第11頁）。
（二）被害人陳培燊於警詢時之指訴─可以證明被告劉佩玲利用
      偽造之新光金融控股有限公司定存單，詐騙被害人陳培燊
      之事實（參見偵查卷第12頁至第15頁）。
（三）被害人陳麗雲於警詢時之指訴─可以證明被告劉佩玲利用
      偽造之新光金融控股有限公司定存單，詐騙被害人陳麗雲
      之事實（參見偵查卷第16頁至第19頁）。
（四）偽造之新光金融控股有限公司97年11月20日一年期定期存
      款單1 紙─可以證明被告劉佩玲有交付被害人陳培燊一年
      期定存單之事實（參見偵查卷第20頁）。
（五）新光人壽保險股份有限公司與陳培燊訂立之和解書1 紙─
      可以證明被告劉佩玲詐騙陳培燊之金額（參見偵查卷第21
      頁）。
（六）被告劉佩玲書立之收據1 紙─可以證明被告劉佩玲有收取
      被害人陳培燊款項之事實（參見偵查卷第22頁）。
（七）被害人陳培燊簽發之卓蘭鎮農會發票日為95年11月21日，
      面額10萬元支票之正反面影本─可以證明被害人陳培燊有
      將部分被詐騙之金額，交給被告劉佩玲之事實（參見偵查
      卷第23頁）。
（八）被害人陳培燊簽發之卓蘭鎮農會發票日為97年11月20日，
      面額40萬元支票之正反面影本、中區農漁會電腦共用中心
      匯款委託書影本─可以證明被害人陳培燊有將被詐騙40萬
      元之金額，交給被告劉佩玲之事實（參見偵查卷第24 頁
      、第25頁）。
（九）偽造之新光金融控股有限公司98年4 月27日一年期定期存
      款單1 紙─可以證明被告劉佩玲有交付被害人陳麗雲一年
      期定存單之事實（參見偵查卷第27頁）。
（十）新光人壽保險股份有限公司與陳麗雲訂立之和解書1 紙─
      可以證明被告劉佩玲詐騙陳麗雲之金額（參見偵查卷第28
      頁）。
（十一）臺灣高等法院被告前案紀錄表、臺灣苗栗地方法院檢察
        署刑案資料查註紀錄表。
三、量刑理由：
（一）核被告劉佩玲於犯罪事實欄（一）之（1 ）（2 ）（3 ）
      所為，均係犯刑法第339 條第1 項之詐欺取財罪、同法第
      216 條、第210 條之行使偽造私文書罪。被告劉佩玲與某
      不詳成年男子3 次偽造私文書之犯行，彼此間有犯意聯絡
      及行為分擔，應論以共同正犯。被告劉佩玲偽造私文書之
      低度行為，應為行使偽造私文書之高度行為所吸收，均不
      另論罪。被告劉佩玲於犯罪事實欄（一）之（1 ）（2 ）
      （3 ）中，每次行使偽造私文書及詐欺取財之犯行，乃一
      行為同時觸犯2 罪名，應依刑法第55條前段想像競合犯之
      規定，從較重之行使偽造私文書罪處斷。被告劉佩玲3 次
      行使偽造私文書之犯行，犯意各別，每次犯行皆可獨立評
      價，應分論併罰。爰審酌被告劉佩玲利用與被害人認識關
      係，偽造定存單，向2 位被害人詐騙錢財，轉購買投資型
      保單，欲從投資型保單中獲取孳息及紅利，行為甚為可鄙
      ，犯後迄今尚未與被害人成立民事和解，理應重罰，惟念
      其犯後能坦白承認，節省有限之司法資源，及其教育程度
      為高職畢業，生活經濟狀況不佳，及犯罪手段相當平和等
      一切情狀，分別量處如主文所示之刑。次查，被告劉佩玲
      於附表編號1 之犯行，係發生在96年4 月24日以前，符合
      中華民國96年罪犯減刑條例之減刑規定，並無同條例第3
      條各款不得減刑之情形，應依該減刑條例第2 條第1 項第
      3 款、第7 條之規定，減其宣告刑2 分之1 ，並與其他不
      得減刑部分，定其應執行之刑，以資懲儆。
（二）至被告劉佩玲偽造新光金融控股有限公司95年11月21日
      面額60萬元之一年期定期存款單1 紙。新光金融控股有
      限公司97年11月20日面額100 萬元之一年期定期存款單1
      紙。新光金融控股有限公司97年4 月27日面額30萬元之
      一年期定期存款單1 紙，雖均係供犯罪所用之物，然因均
      已交給被害人陳培燊、陳麗雲持有，所有權已移轉為被害
      人所有，本院不另為沒收之諭知，附此敘明。
四、應適用之法條：
（一）刑事訴訟法第273 條之1 第1 項、第299 條第1 項前段、
      第310 條之2、第454條第1項。
（二）刑法第28條、第210 條、第216 條、第339 條第1 項、第
      55條前段、第51條第5款。
（三）刑法施行法第1條之1。
（四）中華民國96年罪犯減刑條例第2 條第1 項第3 款、第7 條
      、第11條。
五、本判決係依刑事訴訟法第310 條之2 、第454 條第1 項製作
    ，依法僅記載當事人欄、主文、犯罪事實、證據名稱以及應
    適用之法條，其中犯罪事實部分，依同法第308 條之修正立
    法理由，亦僅記載犯罪構成要件事實，關於刑罰加重事由（
    含累犯在內）免予記載（法院辦理刑事訴訟案件應行注意事
    項第144 點參照），但仍於主文予以表明，並於應適用之法
    條欄予以引用。如不服本判決，應於判決送達之日起10日內
    ，向本院提起上訴。
本案經檢察官林俊杰到庭執行職務。
中    華    民    國    100    年    4    月    12    日
                  刑事第三庭    法  官  柳 章 峰
以上正本證明與原本無異。
如不服本判決應於收受判決後10日內向本院提出上訴書狀，並應
敘述具體理由。其未敘述上訴理由者，應於上訴期間屆滿後20日
內向本院補提理由書( 均須按他造當事人之人數附繕本) 「切勿
逕送上級法院」。告訴人或被害人如對本判決不服者，應具備理
由請求檢察官上訴，其上訴期間之計算係以檢察官收受判決正本
之日期為準。
                               書記官   江 秋 靜
中    華    民    國    100    年    4    月    12    日
附記論罪之法條全文：
刑法第210條（偽造變造私文書罪）
偽造、變造私文書，足以生損害於公眾或他人者，處5 年以下有
期徒刑。
刑法第216條（行使偽造變造或登載不實之文書罪）
行使第210 條至第215 條之文書者，依偽造、變造文書或登載不
實事項或使登載不實事項之規定處斷。
刑法第339條（普通詐欺罪）
意圖為自己或第三人不法之所有，以詐術使人將本人或第三人之
物交付者，處5 年以下有期徒刑、拘役或科或併科1 千元以下罰
金。
以前項方法得財產上不法之利益或使第三人得之者，亦同。
前2 項之未遂犯罰之。